---
title: "OZNAL - zadanie 3"
author: "Daniel Cok, Jakub Abrahoim"
output: html_document
editor_options: 
  markdown: 
    wrap: sentence
---

Ako dataset sme zvolili štatistiky hráčov z NHL, ktorý je dostupný [tu](https://www.kaggle.com/datasets/alexbenzik/nhl-players-statistics?resource=download&select=NHL_Players_Statistics.csv).
Dataset obsahuje dáta o hráčoch NHL z viacerých sezón

# Načítanie knižníc
install.packages("glmnet")


```{r}
library(tidyverse)
library(magrittr)
library(data.table) # Pre %like% operátor
library(caret) # Pre confusionMatrix
library(pROC)
library(glmnet) # Lasso
library(e1071) # SVM
```

# Načítanie dát

```{r}
getwd()
# /Users/danielcok/xcok/4.semester/OZNAL/Zadanie
# /Users/jakub/Documents/FIIT/OZNAL/2024/OZNAL_Zadania
setwd("/Users/jakub/Documents/FIIT/OZNAL/2024/OZNAL_Zadania") # Set the correct path to players_22.csv
data <- read_delim("NHL_Players_Statistics.csv", col_names = TRUE, num_threads = 4, delim = ';');
data
view(data)
```

# Úprava dát

Ako prvé sme upravili názvy stĺpcov, aby boli konzistentné nakoľko niektoré boli all caps a niektoré nie.
Taktiež sme niektoré premenovali, aby boli jasnejšie.

```{r}
colnames(data) # Pôvodné mená stĺpcov

new_colnames <- c("player_name", "date_of_birth", "season_year", "season", "team", "games_played", "goals", "assists", "points", "plus_minus_ratings", "penalty_minutes",
                "shots_on_goal", "shooting_percentage", "power_play_goals", "power_play_assists", "short_goals", "short_assists", "game_winning_goals", "game_tying_goals",
                "time_on_ice_per_game", "production", "number", "games_started", "wins", "losses", "ties", "overtime_losses", "goals_against", "goals_against_average", "shots_against", "saves",
                "save_percentage", "shutouts", "position", "height", "weight", "bmi", "place_of_birth", "age", "experience")

colnames(data) <- new_colnames

colnames(data) # Nové mená stĺpcov
```

Stĺpec `date_of_birth` rozdelíme na 3 stĺpce `Year`, `Month` a `Day` nakoľko to boli 3 hodnoty v jednej bunke (zachovanie princípu tidy dát).

```{r}
data %<>% separate("date_of_birth", into = c("Year", "Month", "Day"), sep = "-")
```

Stĺpec `place_of_birth` rozdelíme na 2 stĺpce `city` a `state` nakoľko to boli 2 hodnoty v jednej bunke (zachovanie princípu tidy dát).
Ak mal hráč iba mesto, tak `state` bude automaticky `NA`.

```{r}
data %<>% separate("place_of_birth", into = c("city", "state"), sep = ",")
```

Odstránenie apostrofov z hodnôt v stĺpci `season`.
Dáta v tomto sĺpci boli formátované ako '<číslo>-'<číslo>.
Apostrofy nám prišli zbytočné a tak sme ich odstránili pre lepšiu čitateľnosť.

```{r}
data$season <- gsub("'", "", data$season) # Funkcia gsub funguje podobne ako sub ale nahradí všetky výskyty
```

Odstránenie invalid values zo sĺpcov nakoľko pri analýze datasetu sme objavili, že niektoré bunky v daných sĺpcoch obsahujú `Invalid Number`.
Nahradíme ich za `0`.

```{r}
data$game_tying_goals[is.na(data$game_tying_goals)] <- 0
data$number[is.na(data$number)] <- 0
data$goals[is.na(data$goals)] <- 0
data$assists[is.na(data$assists)] <- 0
data$points[is.na(data$points)] <- 0
data$plus_minus_ratings[is.na(data$plus_minus_ratings)] <- 0
data$penalty_minutes[is.na(data$penalty_minutes)] <- 0
data$shots_on_goal[is.na(data$shots_on_goal)] <- 0
data$shooting_percentage[is.na(data$shooting_percentage)] <- 0
data$power_play_goals[is.na(data$power_play_goals)] <- 0
data$power_play_assists[is.na(data$power_play_assists)] <- 0
data$short_goals[is.na(data$short_goals)] <- 0
data$short_assists[is.na(data$short_assists)] <- 0
data$game_winning_goals[is.na(data$game_winning_goals)] <- 0
```

Pridelenie role podľa pozície hráča.
- Za ofenzívnych hráčov budeme považovať hráčov na pozíciách `Right_wing`, `Left_wing`, `Center` a `Forward`.
- Za defenzívnych hráčov budeme považovať hráčov na pozíciách `Defence`.
- Brankárov budeme považovať za brankárov (`Goaltender`).

```{r}
# Získame unikátne hodnoty z pozícií hráčov
unique(data$position)
data %<>% mutate(
  role = case_when(
    position %like% "Right_wing|Left_wing|Center|Forward" ~ "offensive",
    position %like% "Defence|Goaltender" ~ "defensive",
    .default = "defensive"
  )
)

offensive_probability <- nrow(data %>% filter (role == "offensive")) / nrow(data)
defensive_probability <- nrow(data %>% filter (role == "defensive")) / nrow(data)

offensive_probability
defensive_probability
```

Novy stlpec na zaklade golov
```{r}
data %<>% mutate (
  shooter_type = case_when(
    goals >= 0 & goals < 15 ~ "weak_shooter",
    goals >= 15 ~ "good_shooter"
  )
)

# Vypocat pravdepodobnost jednotlivych typov strelca
weak_shooter_probability <- nrow(data %>% filter(shooter_type == "weak_shooter")) / nrow(data)
good_shooter_probability <- nrow(data %>% filter(shooter_type == "good_shooter")) / nrow(data)

weak_shooter_probability
good_shooter_probability
```

Novy stlpec na zaklade asistencii
```{r}
data %<>% mutate (
  assist_type = case_when(
    assists >= 0 & assists < 25 ~ "weak_assister",
    assists >= 25 ~ "good_assister"
  )
)

# Vypocat pravdepodobnost jednotlivych typov asistenta
weak_assister_probability <- nrow(data %>% filter(assist_type == "weak_assister")) / nrow(data)
good_assister_probability <- nrow(data %>% filter(assist_type == "good_assister")) / nrow(data)

weak_assister_probability
good_assister_probability
```

Novy stlpec na zaklade veku
```{r}
data %<>% mutate (
  age_type = case_when(
    age >= 0 & age < 30 ~ "young",
    age >= 30 ~ "old"
  )
)

# Vypocat pravdepodobnost jednotlivych typov veku
young_probability <- nrow(data %>% filter(age_type == "young")) / nrow(data)
old_probability <- nrow(data %>% filter(age_type == "old")) / nrow(data)

young_probability
old_probability
```

Novy stlpec na zaklade vysky
```{r}
data %<>% mutate (
  height_type = case_when(
    height >= 0 & height < 185 ~ "short",
    height >= 185 ~ "tall"
  )
)

# Vypocat pravdepodobnost jednotlivych typov vysky
short_probability <- nrow(data %>% filter(height_type == "short")) / nrow(data)
tall_probability <- nrow(data %>% filter(height_type == "tall")) / nrow(data)

short_probability
tall_probability
```

Novy stlpec na zaklade vahy
```{r}
data %<>% mutate (
  weight_type = case_when(
    weight >= 0 & weight < 90 ~ "light",
    weight >= 90 ~ "heavy"
  )
)

# Vypocat pravdepodobnost jednotlivych typov vahy
light_probability <- nrow(data %>% filter(weight_type == "light")) / nrow(data)
heavy_probability <- nrow(data %>% filter(weight_type == "heavy")) / nrow(data)

light_probability
heavy_probability
```

Novy stlpec pre skusenosti
```{r}
data %<>% mutate (
  experience_type = case_when(
    experience >= 0 & experience < 10 ~ "rookie",
    experience >= 10 ~ "veteran"
  )
)

# Vypocat pravdepodobnost jednotlivych typov skusenosti
rookie_probability <- nrow(data %>% filter(experience_type == "rookie")) / nrow(data)
legend_probability <- nrow(data %>% filter(experience_type == "legend")) / nrow(data)

rookie_probability
legend_probability
```

Zobrazenie dát po úprave.
```{r}
view(data)
```