---
title: "OZNAL - zadanie 1, 2"
author: "Daniel Cok, Jakub Abrahoim"
output: html_document
editor_options: 
  markdown: 
    wrap: sentence
---

Ako dataset sme zvolili štatistiky hráčov z NHL, ktorý je dostupný [tu](https://www.kaggle.com/datasets/alexbenzik/nhl-players-statistics?resource=download&select=NHL_Players_Statistics.csv).
Dataset obsahuje dáta o hráčoch NHL z viacerých sezón

# Načítanie knižníc
install.packages("glmnet")


```{r}
library(tidyverse)
library(magrittr)
library(data.table) # Pre %like% operátor
library(caret) # Pre confusionMatrix
library(pROC)
library(glmnet) # Lasso
library(e1071) # SVM
```

# Načítanie dát

```{r}
getwd()
# /Users/danielcok/xcok/4.semester/OZNAL/Zadanie
# /Users/jakub/Documents/FIIT/OZNAL/2024/OZNAL_Zadania
setwd("/Users/danielcok/xcok/4.semester/OZNAL/Zadanie") # Set the correct path to players_22.csv
data <- read_delim("NHL_Players_Statistics.csv", col_names = TRUE, num_threads = 4, delim = ';');
data
view(data)
```

# Úprava dát

Ako prvé sme upravili názvy stĺpcov, aby boli konzistentné nakoľko niektoré boli all caps a niektoré nie.
Taktiež sme niektoré premenovali, aby boli jasnejšie.

```{r}
colnames(data) # Pôvodné mená stĺpcov

new_colnames <- c("player_name", "date_of_birth", "season_year", "season", "team", "games_played", "goals", "assists", "points", "plus_minus_ratings", "penalty_minutes",
                "shots_on_goal", "shooting_percentage", "power_play_goals", "power_play_assists", "short_goals", "short_assists", "game_winning_goals", "game_tying_goals",
                "time_on_ice_per_game", "production", "number", "games_started", "wins", "losses", "ties", "overtime_losses", "goals_against", "goals_against_average", "shots_against", "saves",
                "save_percentage", "shutouts", "position", "height", "weight", "bmi", "place_of_birth", "age", "experience")

colnames(data) <- new_colnames

colnames(data) # Nové mená stĺpcov
```

Stĺpec `date_of_birth` rozdelíme na 3 stĺpce `Year`, `Month` a `Day` nakoľko to boli 3 hodnoty v jednej bunke (zachovanie princípu tidy dát).

```{r}
data %<>% separate("date_of_birth", into = c("Year", "Month", "Day"), sep = "-")
```

Stĺpec `place_of_birth` rozdelíme na 2 stĺpce `city` a `state` nakoľko to boli 2 hodnoty v jednej bunke (zachovanie princípu tidy dát).
Ak mal hráč iba mesto, tak `state` bude automaticky `NA`.

```{r}
data %<>% separate("place_of_birth", into = c("city", "state"), sep = ",")
```

Odstránenie apostrofov z hodnôt v stĺpci `season`.
Dáta v tomto sĺpci boli formátované ako '<číslo>-'<číslo>.
Apostrofy nám prišli zbytočné a tak sme ich odstránili pre lepšiu čitateľnosť.

```{r}
data$season <- gsub("'", "", data$season) # Funkcia gsub funguje podobne ako sub ale nahradí všetky výskyty
```

Odstránenie invalid values zo sĺpcov nakoľko pri analýze datasetu sme objavili, že niektoré bunky v daných sĺpcoch obsahujú `Invalid Number`.
Nahradíme ich za `0`.

```{r}
data$game_tying_goals[is.na(data$game_tying_goals)] <- 0
data$number[is.na(data$number)] <- 0
data$goals[is.na(data$goals)] <- 0
data$assists[is.na(data$assists)] <- 0
data$points[is.na(data$points)] <- 0
data$plus_minus_ratings[is.na(data$plus_minus_ratings)] <- 0
data$penalty_minutes[is.na(data$penalty_minutes)] <- 0
data$shots_on_goal[is.na(data$shots_on_goal)] <- 0
data$shooting_percentage[is.na(data$shooting_percentage)] <- 0
data$power_play_goals[is.na(data$power_play_goals)] <- 0
data$power_play_assists[is.na(data$power_play_assists)] <- 0
data$short_goals[is.na(data$short_goals)] <- 0
data$short_assists[is.na(data$short_assists)] <- 0
data$game_winning_goals[is.na(data$game_winning_goals)] <- 0
```

Pridelenie role podľa pozície hráča.
- Za ofenzívnych hráčov budeme považovať hráčov na pozíciách `Right_wing`, `Left_wing`, `Center` a `Forward`.
- Za defenzívnych hráčov budeme považovať hráčov na pozíciách `Defence`.
- Brankárov budeme považovať za brankárov (`Goaltender`).

```{r}
# Získame unikátne hodnoty z pozícií hráčov
unique(data$position)
data %<>% mutate(
  role = case_when(
    position %like% "Right_wing|Left_wing|Center|Forward" ~ "offensive",
    position %like% "Defence" ~ "defensive",
    position %like% "Goaltender" ~ "goalie",
    .default = "goalie"
  )
)
```

```{r}
# Vytvorenie stĺpca role_oneHot na základe pozície
data <- data %>% 
  mutate(
    role_oneHot = if_else(role == "offensive", 1, 0)
  )

```

Zobrazenie dát po úprave.

```{r}
view(data)
```

# Lineárna regresia

Ako prvé sme si vybrali niektoré sĺpce z datasetu a použili funkciu plot na vykreslenie grafov.
Ako závislú (dependent) premennú sme si zvolili `goals` a ako nezávislé (independent) premenné sme si zvolili `shots_on_goal`, `shooting_percentage`.
Vychádzali sme z výstupu príkazu `plot` ale aj logického odhadu, že tieto premenné by mohli mať vplyv na počet gólov.
- `goals` - počet gólov - `shots_on_goal` - počet striel na bránu - `shooting_percentage` - percentuálna úspešnosť striel

```{r}
selected_data <- data %>% select(goals, shots_on_goal, shooting_percentage, power_play_goals)
plot(selected_data)
#boxplot(selected_data)
```

Hypotézy: - H_0 - Strely na bránu majú pozitívny vplyv na počet gólov - H_1 - Percentuálna úspešnosť striel má pozitívny vplyv na počet gólov

Pri lineárnej regresii budeme uvažovať ofenzívnych a defenzívnych hráčov, nakoľko v reálnych hokejových zápasoch často skóruju obe tieto skupiny.
Brankárov brať do úvahy nebudeme.
Preto sme si najprv vyfiltrovali dáta pomocou funkcie `filter` a vybrali iba ofenzívnych a defenzívnych hráčov podľa sĺpcu `role`, ktorý sme si vyššie vytvorili.
Následne sme si rozdelili dáta na trénovacie a testovacie v pomere 7:3 a následne sme vytvorili lineárny model pomocou funkcie `lm`.

```{r}
# Filter na offensive a defensive
filtered_data <- data %>% filter(role == "offensive" | role == "defensive")

sample <- sample(c(TRUE, FALSE), nrow(filtered_data), replace=TRUE, prob=c(0.7,0.3))
train <- filtered_data[sample, ]
test <- filtered_data[!sample, ]

model <- lm(goals ~ shots_on_goal + shooting_percentage, data = train)
summary(model)
```

Interpretácia modelu:

-   **Residuals** - Reziduály, ktoré nám udávajú rozdiel medzi skutočnými hodnotami závislej premennej a hodnotami modelu - median - 0.027
-   **Coefficients** - Koeficienty
    -   **Incercept** - Hodnota y, keď x je rovné 0. Čiže ak hráč nemá žiadne striely na bránu a jeho percentuálna úspešnosť striel je 0, tak stále môžme očakávať priemerne -3.13 gólov (v reálnom živote to bude 0).
    -   **shots_on_goal** - Pri zvýšení počtu striel na bránu o 1, očakávame zvýšenie počtu gólov o 0.1056 s chybou priemerne (0.0005).
    -   **shooting_percentage** - Pri zvýšení percentuálnej úspešnosti striel o 1%, očakávame zvýšenie počtu gólov o 0.2998 s chybou priemerne (0.00049).
    -   **P values** - P hodnoty, ktoré nám hovoria, či je daný koeficient štatisticky významný. V našom prípade sú oba koeficienty štatisticky významné (\<0.05) a teda hypotézy H_0 a H_1 nezamietame resp. prijímame.
-   **Residual standard error** - Štandardná odchýlka reziduálov - 4.093
-   **Multiple R squared** - Vyjadruje ako dobre sa model prispôsobuje dátam. Čím bližšie k 1 tým lepšie. V našom prípade 0.807.

Reziduály:

Vykreslenie reziduálov pomocou funkcie `plot`.

```{r}
par(mfrow = c(1,3)) # Vytvorí grid 1x3
plot(model, which = c(1,2,5))
```

-   Prvý graf nám ukazuje reziduály (os x) a predikované hodnoty (fitted values)
-   Druhý graf nám ukazuje normálny Q-Q graf, ktorý nám ukazuje, či sú reziduály normálne distribuované - v našom prípade to nie je úplne ideálna distribúcia
-   Tretí graf nám ukazuje reziduály vs leverage - zobrazuje nám outliery a high leverage points. V prípade, že by sme high leverage points z datasetu odstránili tak by to značne ovlypnilo koeficienty.

Výpočet RSS (residual sum of squares) a RMSE (root mean squared error).
\* RSS - Suma/súčet druhej mocniny vzdialenosti medzi skutočnými hodnotami a predikovanými hodnotami.
Čím nižšie RSS tým lepší model.
\* RMSE - Odmocnina priemeru druhej mocniny residuálov.
Priemerný rozdiel (chyba) medzi skutočnými hodnotami a predikovanými hodnotami.
Čím nižšie RMSE tým lepší model.

```{r}
# Pre trénovacie dáta
residuals <- model$residuals
RSS <- sum(residuals^2)
RSS
RMSE <- sqrt(mean(residuals^2))
RMSE

# Pre testovacie dáta
predictions <- predict(model, test)
residuals_test <- test$goals - predictions
RSS_test <- sum(residuals_test^2)
RSS_test
RMSE_test <- RMSE(predictions, test$goals)
RMSE_test
```

# Logistická regresia
Hypotézy:

-   **H0** : Počet gólov  má pozitivny vplyv na pravdepodobnosť byť klasifikovaný ako ofenzívny hráč.

-   **H1** : Asistencie maju negativny vplyv na pravdepodobnosť byť klasifikovaný ako ofenzívny hráč.

```{r}
# Rozdelenie dát na trenovaciu a testovaciu súpravu
set.seed(123)  
training_indices <- createDataPartition(data$role_oneHot, p = 0.7, list = FALSE)  
train_data <- data[training_indices, ]  
test_data <- data[-training_indices, ]  

```

set.seed(123): Toto nastaví náhodný generátor čísel na konkrétnu hodnotu (123), aby bolo možné reprodukovanie rozdelenia dát; to znamená, že vždy keď tento kód spustíte, dostanete rovnaké rozdelenie dát.

createDataPartition(data\$role_oneHot, p = 0.7, list = FALSE): Funkcia createDataPartition z knižnice caret rozdelí dátový rámec tak, že 70% dát (ako je uvedené v p = 0.7) sa použije na trénovanie modelu a zvyšok (30%) na jeho testovanie.
Argument list = FALSE hovorí, že funkcia by mala vrátiť priamo indexy namiesto zoznamu indexov.

train_data \<- data[training_indices, ]: Tento riadok vytvorí trénovaciu súpravu použitím indexov vrátených createDataPartition.

test_data \<- data[-training_indices, ]: Podobne tento riadok vytvorí testovaciu súpravu použitím zvyšných indexov, ktoré neboli vybrané pre trénovanie.

```{r}
# Vytvorenie logistického regresného modelu
model <- glm(role_oneHot ~ goals + assists , data = train_data, family = "binomial")  
```

Funkcia glm (Generalized Linear Model) sa používa na vytvorenie modelu, pričom role_oneHot \~ .
znamená, že model sa bude snažiť predpovedať premennú role_oneHot na základe všetkých ostatných premenných v trénovacích dátach train_data.
Argument family = "binomial" špecifikuje, že sa jedná o binomickú logistickú regresiu, ktorá sa používa pre binárne (dve hodnoty) závislé premenné.

```{r}
# Predikcie a hodnotenie
predictions <- predict(model, test_data, type = "response")  
predicted_class <- if_else(predictions > 0.5, 1, 0)  
```

Výpočet predikcií pomocou funkcie predict, kde argument type = "response" znamená, že predikcie sú na škále pravdepodobnosti, čiže hodnoty medzi 0 a 1, kde hodnoty bližšie k 1 indikujú väčšiu istotu, že pozorovanie patrí do pozitívnej triedy (často označovanej ako 1).

Vytvorenie predpovedanej triedy predicted_class pomocou funkcie if_else, kde sa prahová hodnota 0.5 používa na určenie, či by malo byť pozorovanie klasifikované ako pozitívne (1) alebo negatívne (0).
Ak je predpovedaná pravdepodobnosť väčšia ako 0.5, pozorovanie sa klasifikuje ako pozitívne; inak sa klasifikuje ako negatívne.

```{r}
# Confusion matrix
cm <- confusionMatrix(as.factor(predicted_class), as.factor(test_data$role_oneHot), positive =  "1")
print(cm)  
```

## Klasifikacia

Model používa počet striel na bránku a percento úspešnosti striel na predpovedanie počtu gólov.
Všetky koeficienty sú štatisticky významné s p-hodnotami menšími ako 2e-16, čo naznačuje silný štatistický vplyv týchto príznakov na počet gólov.
Multiple R-squared hodnota 0.8092 ukazuje, že model dobre vysvetľuje variabilitu v počte gólov, čo je považované za veľmi dobré prispôsobenie modelu.

Logistická regresia a Confusion Matrix: Presnosť modelu je  0.69, to znamená, že približne 69% predikcií modelu je správnych.
Hodnota Kappa 0.25 naznačuje umiernenú dohodu nad rámec náhody medzi predpovedanými a skutočnými klasifikáciami.
Senzitivita hovorí, že prevdepodobnost identifikovania ofenzivnych hráčov je 0.29

špecifickosť 0.91 ukazuje, že model má menšiu schopnosť správne klasifikovať nie ofenzívnych hráčov (resp. defenzivnych)

Balanced Accuracy 0.6 naznačuje celkovú výkonnosť modelu v rovnováhe medzi senzitivitou a špecifickosťou.
Celkovo, na základe výsledkov lineárnej regresie môžeme povedať, že počet striel na bránku a percento úspešnosti striel sú významné príznaky pre predpovedanie počtu gólov.
Na druhej strane, vylepšený model logistické regresie ukazuje lepšiu presnosť v predpovedaní defenzívnych oproti ofenzívnym hráčom, ale stále existuje priestor pre zlepšenie, najmä v špecifickosti a vyváženej presnosti.

* Pravé negatívy (TN): 4763 - Počet prípadov, kde model správne predpovedal negatívnu triedu (napr. defenzívni hráči).
* Falošné pozitívy (FP): 2119 - Počet prípadov, kde model nesprávne predpovedal pozitívnu triedu (napr. hráči, ktorí boli označení ako ofenzívni, ale v skutočnosti boli defenzívni).
* Falošné negatívy (FN): 418 - Počet prípadov, kde model nesprávne predpovedal negatívnu triedu (napr. hráči, ktorí boli označení ako defenzívni, ale boli ofenzívni).
* Pravé pozitívy (TP): 895 - Počet prípadov, kde model správne predpovedal pozitívnu triedu (napr. ofenzívni hráči).

```{r}
# ROC krivka a výpočet AUC
roc_response <- roc(response = test_data$role_oneHot, predictor = as.numeric(predictions))
plot(roc_response)  
```

```{r}
# Výpočet a výpis hodnoty AUC (Area Under the Curve) pre ROC krivku
auc_value <- auc(roc_response)
print(auc_value)
```

ROC krivka ukazuje vzťah medzi citlivosťou a špecificitou pre rôzne prahové hodnoty.

Hodnota AUC (Area Under the Curve) poskytuje jediné číslo, ktoré sumarizuje výkonnosť modelu bez ohľadu na konkrétnu prahovú hodnotu.
Hodnota AUC 0.774 naznačuje dobrú prediktívnu schopnosť modelu, kde hodnoty AUC sú typicky v rozmedzí od 0,5 (žiadna prediktívna schopnosť) do 1 (perfektná prediktívna schopnosť).
Model má hodnotu AUC blízku k 0.8, čo znamená, že má relatívne vysokú schopnosť rozlišovať medzi pozitívnymi a negatívnymi prípadmi.

```{r}
# Výpis celkovej presnosti modelu
cm_overall_accuracy <- cm$overall['Accuracy']
print(paste("Accuracy:", cm_overall_accuracy))
```

Toto číslo hovorí, že 70.2% predpovedí modelu bolo správnych v testovacej sade.
Je to užitočná metrika na rýchle hodnotenie celkového výkonu modelu, ale neberie do úvahy možnú nerovnováhu tried alebo náklady na rôzne typy chýb v predpovediach.

```{r}
# Výpočet a výpis proporcionálneho rozdelenia tried v testovacej sade
proportion_of_1 <- sum(cm$table[2,]) / sum(cm$table)
proportion_of_0 <- sum(cm$table[1,]) / sum(cm$table)
print(paste("Class proportions are: ", proportion_of_1, proportion_of_0, "for 1 and 0, respectively."))
```

Proporcia pozitívnych predpovedí (ofenzívnych hráčov) je približne 21%.
Proporcia negatívnych predpovedí (defenzívnych hráčov) je približne 79%.

Môže to tiež poukazovať na to, že model môže byť viac naklonený k predpovedaniu defenzívnych hráčov, čo môže byť dôsledkom nerovnováhy tried v tréningovej sade.

```{r}
# Výpočet a výpis presnosti (Precision) predpovedí modelu
precision <- cm$table[2,2] / (cm$table[2,2] + cm$table[2,1])
print(paste("Precision:", precision))
```

Zo všetkých prípadov, ktoré model predpovedal ako ofenzívne (ak sú ofenzívni hráči označení ako 'pozitívna' trieda), približne 67% z nich boli skutočne ofenzívni hráči.
Tento údaj je pomerne dobrý a naznačuje, že keď model predpovedá hráča ako ofenzívneho, máme relatívne vysokú dôveru, že táto predpoveď je správna.

```{r}
# Výpočet a výpis citlivosti (Recall) predpovedí modelu
recall <- cm$table[2,2] / (cm$table[2,2] + cm$table[1,2])
print(paste("Recall:", recall))
```

Tento údaj je metrikou, ktorá hodnotí schopnosť modelu správne identifikovať všetky prípady, ktoré sú pozitívne.

V praxi to znamená, že keď sa model snaží identifikovať ofenzívnych hráčov (pokiaľ ofenzívni hráči sú označení ako 'pozitívna' trieda), správne ich odhalí s pravdepodobnosťou 34.3%.
To môže byť interpretované ako relatívne nízka citlivosť, čo naznačuje, že mnoho ofenzívnych hráčov mohlo byť modelom prehliadnutých alebo nesprávne klasifikovaných ako defenzívni hráči.

```{r}
# Sumarizácia modelu a interpretácia koeficientov
model_summary <- summary(model)
print(model_summary)
```

(Intercept): Predstavuje log-odds byť ofenzívnym hráčom, keď sú všetky ostatné príznaky rovné nule.
Jeho záporná hodnota naznačuje, že základná tendencia (bez zohľadnenia príznakov) smeruje skôr k defenzívnym hráčom.

goals: Pozitívny koeficient hovorí, že s každým ďalším gólom sa log-odds byť ofenzívnym hráčom zvyšujú.
To znamená, že viac gólov má výrazný pozitívny vplyv na šancu byť klasifikovaným ako ofenzívny hráč.

assists: Negatívny koeficient pre asistencie ukazuje, že s každou ďalšou asistenciou sa pravdepodobnosť byť ofenzívnym hráčom mierne znižuje.

Pr(\>\|z\|): P-hodnoty pre goals, assists su výrazne nižšie ako 0.05, čo naznačuje, že su statisticky vyznamne

Tento model teda ukazuje, že určité štatistiky (ako počet gólov a plus/minus hodnotenie) sú významné pre identifikáciu ofenzívnych hráčov, zatiaľ čo iné faktory (ako trestné minúty) nemajú štatisticky podložený vplyv na túto klasifikáciu

# Support Vector Machine (SVM)

SVM je špecifický typ klasifikačného modelu, ktorý sa snaží nájsť hyperrovinu v priestore, ktorá najlepšie rozdelí dáta na požadované triedy.


```{r}
# Limit pre vynechanie stĺpcov s nadmerným počtom chýbajúcich hodnôt
na_limits <- 0.5 * nrow(data)  
data <- data[, colSums(is.na(data)) < na_limits]
data <- data[, sapply(data, function(x) length(unique(x)) > 1)]  
data[] <- lapply(data, function(x) if(is.character(x)) factor(x) else x)  
```
1.Násobením 0.5 počtom riadkov (nrow(data)) nastavujeme prah, že akýkoľvek stĺpec s viac ako 50% chýbajúcich hodnôt bude odstránený z datasetu.

V 2. riadku sa odstraňujú stĺpce, ktoré prekračujú práve definovanú prahovú hodnotu chýbajúcich hodnôt. Funkcia colSums(is.na(data)) vypočíta počet chýbajúcich hodnôt (NA) v každom stĺpci, a ten sa potom porovná s hodnotou na_limits.

V 3. riadok odstraňuje stĺpce s konštantnými alebo takmer konštantnými hodnotami. Používa sapply na aplikáciu funkcie na každý stĺpec, ktorá zistí, či počet unikátnych hodnôt v stĺpci je väčší ako 1. Ak nie, taký stĺpec nie je pre model užitočný a je odstránený.

Vo 4. riadku prechádzame cez všetky stĺpce a konvertuje znakové stĺpce na faktory. Tento krok je dôležitý, pretože mnohé modelovacie techniky v R vyžadujú, aby kategorické premenné boli v tvare faktorov. Používa sa tu lapply, čo je vhodné, pretože vracia zoznam a priradenie data[] <- sa uistí, že sa zmeny aplikujú priamo na dataset data.
```{r}
# Vytvorenie tréningových a testovacích dat
training_indices <- createDataPartition(data$role_oneHot, p = 0.7, list = FALSE)
train_data <- data[training_indices, ]
test_data <- data[-training_indices, ]
```

Funkcia z knižnice caret je použitá na rozdelenie indexov dát do trénovacej a testovacej sady na základe cieľovej premennej 
data$role_oneHot.

```{r}
# Zabezpečenie konzistentných úrovní faktorov v tréningových aj testovacích datach
train_data$role_oneHot <- factor(train_data$role_oneHot, levels = c("0", "1"))
test_data$role_oneHot <- factor(test_data$role_oneHot, levels = c("0", "1"))
```

Tieto riadky nastavujú úrovne faktorov pre cieľovú premennú role_oneHot v trénovacej a
testovacej sade. Je dôležité mať konzistentné faktorové úrovne v oboch súboroch, aby sme zabezpečili, že výsledky budú správne # # interpretované pri trénovaní a testovaní modelu. 

```{r}
# Výber relevantných prediktorov pre hypotézy
selected_columns <- c("goals", "assists", "role_oneHot")  # Berieme do úvahy len góly, asistencie a role_oneHot
train_data <- train_data[, selected_columns]
test_data <- test_data[, selected_columns]
```

Aktualizujeme trénovacie a testovacie datasety tak, že ponecháme len vybrané stĺpce. To pomáha redukovať dimenzionality dát a zameriava model na najdôležitejšie charakteristiky, ktoré by mali vplyv na predikcie.

```{r}
# Trénovanie modelu SVM s lineárnym jadrom
svm_model <- try(svm(role_oneHot ~ goals + assists, data = train_data, kernel = "linear", cost = 1, scale = FALSE), silent = FALSE)
```

Trénovanie modelu SVM (Support Vector Machine) s lineárnym jadrom. Funkcia svm z knižnice e1071 je použitá s formulou, ktorá hovorí, že role_oneHot (či je hráč ofenzívny alebo nie) je predikovaná na základe  stĺpcov v train_data. Parameter cost nastavený na 1 kontroluje kompromis medzi dosahovaním širokej margity a minimalizáciou chyby klasifikácie. Parameter scale je nastavený na FALSE, čo znamená, že dáta nebudú automaticky škálované pred trénovaním modelu. Použitie try obaluje volanie funkcie svm tak, aby v prípade neúspechu (napr. keď dáta nie sú vhodné pre model SVM) nedošlo k ukončeniu skriptu, ale namiesto toho sa vráti chybová správa.

```{r}
# Predpovedanie na základe testovacích dat
svm_predictions_raw <- predict(svm_model, test_data[, -which(names(test_data) == "role_oneHot")])
svm_predictions <- factor(svm_predictions_raw, levels = levels(test_data$role_oneHot))
```

Tu sa spúšťa proces predikcie na testovacích dátach. Funkcia predict sa používa na vygenerovanie predpovedí s modelom SVM (svm_model), ktorý bol natrénovaný na trénovacej sade train_data.

svm_predictions_raw je premenená na faktor s rovnakými úrovňami ako cieľová premenná v testovacej sade. Toto zabezpečuje, že predpovede modelu budú porovnateľné s cieľovými hodnotami.

```{r}  
svm_confusionMatrix <- confusionMatrix(svm_predictions, test_data$role_oneHot, positive = "1")
print(svm_confusionMatrix)
```

Pomocou funkcie confusionMatrix z knižnice caret sa vytvára matica zámien (confusion matrix), ktorá sumarizuje výkon klasifikácie porovnaním predpovedí modelu (svm_predictions) s pravdivými hodnotami (test_data$role_oneHot). Parameter positive = "1" definuje, ktorá úroveň cieľovej premennej je považovaná za pozitívnu triedu.

```{r} 
# Extrahovanie rozhodovacích hodnôt pre analýzu ROC, zabezpečenie správneho typu dat
predicted_with_decision_values <- predict(svm_model, test_data, decision.values = TRUE)
svm_decision_values <- attr(predicted_with_decision_values, "decision.values")
```

Na vykonanie ROC analýzy sa extrahujú rozhodovacie hodnoty z modelu SVM. Tieto hodnoty sú potrebné na výpočet ROC krivky, ktorá poskytuje grafické hodnotenie výkonnosti modelu pri rôznych prahových hodnotách. Pomocou atribútu decision.values = TRUE v funkcií predict sa získavajú rozhodovacie hodnoty, ktoré umožňujú zobraziť, ako sa model rozhodol medzi dvoma triedami.

```{r}
if (is.matrix(svm_decision_values) && ncol(svm_decision_values) == 2) {
  svm_decision_values <- svm_decision_values[, 2]
}
``` 


Premenná svm_decision_values ukladá rozhodovacie hodnoty, ktoré predikčný model SVM generuje počas predikcie. V matici rozhodovacích hodnôt sa bežne nachádzajú skóre pre každú triedu. V tomto prípade indexujeme maticu, aby sme získali hodnoty spojené s druhým stĺpcom, ktorý zodpovedá "pozitívnej" triede.

```{r}  
# ROC Analýza
roc_response <- roc(response = as.numeric(test_data$role_oneHot) - 1, predictor = svm_decision_values)
plot(roc_response)
svm_auc_value <- auc(roc_response)
print(paste("AUC for SVM:", svm_auc_value))
```
ROC krivka nám ukazuje schopnosť modelu správne klasifikovať prípady ako pozitívne (napr. ofenzívni hráči) alebo negatívne (napr. defenzívni hráči) pre rôzne prahové hodnoty.

```{r}
# Vypočer presnosti predpovedí
precision <- svm_confusionMatrix$table[2, 2] / (svm_confusionMatrix$table[2, 2] + svm_confusionMatrix$table[1, 2])
print(paste("Precision:", precision))
```

Precision (Presnosť): Schopnosť modelu, že prípady označené ako pozitívne sú skutočne pozitívne. Vyššia hodnota značí, že keď model označí prípad ako pozitívny, je väčšia šanca, že to je správne.

```{r}
# Vypočet Recall predpovedí
recall <- svm_confusionMatrix$table[2, 2] / (svm_confusionMatrix$table[2, 2] + svm_confusionMatrix$table[2, 1])
print(paste("Recall:", recall))
```

Recall (Citlivosť): Schopnosť modelu správne identifikovať pozitívne prípady. Vyššia hodnota naznačuje, že model je lepší v detekcii pozitívnych prípadov.

```{r}
# Celkova presnosť modelu
accuracy <- svm_confusionMatrix$overall['Accuracy']
print(paste("Accuracy:", accuracy))
```

Presnosť (Accuracy): Proporcia správne klasifikovaných prípadov zo všetkých prípadov. Vyššia hodnota značí lepší celkový výkon modelu.


```{r}
# Vypočet pomeru tried
proportion_of_1 <- sum(svm_confusionMatrix$table[2, ]) / sum(svm_confusionMatrix$table)
proportion_of_0 <- sum(svm_confusionMatrix$table[1, ]) / sum(svm_confusionMatrix$table)
print(paste("Class proportions are:", proportion_of_1, "for 1 and", proportion_of_0, "for 0 respectively."))
```

```{r}
# Sumarizácia modelu SVM a interpretácia výsledkov
svm_model_summary <- summary(svm_model)
print(svm_model_summary)
```


Modely SVM v knižnici e1071 v R nevracajú podrobnú sumarizáciu koeficientov a ich štatistík, ako je to v prípade lineárnej alebo # # # logistickej regresie. SVM modely pracujú na princípe maximalizácie okraja a používajú podporné vektory, nie koeficienty pre jednotlivé premenné

Výstup pre SVM model vám hovorí:

Typ SVM: C-klasifikácia, čo je štandardný typ SVM používaný pre klasifikačné úlohy.
Jadro SVM: Lineárne, čo znamená, že model hľadá lineárne rozdeľujúcu hranicu medzi dvoma triedami.
Cost: 1, čo je parameter, ktorý penalizuje nesprávne klasifikované príklady a ovláda obchodovanie medzi nájdením maximálne širokého # okraja a minimalizáciou klasifikačných chýb.

Počet podporných vektorov (Support Vectors): 12 576, čo sú konkrétne príklady z trénovacej sady, ktoré určujú okraj medzi triedami. Podporné vektory sú najdôležitejšie príklady, pretože sú najbližšie k hranici rozdelenia a tým určujú tvar hranice rozhodnutia.

Počet tried: 2, čo značí, že model rieši binárnu klasifikačnú úlohu.
Úrovne: 0 a 1, čo sú možné kategórie cieľovej premennej.

# Gradient Boosting 

Gradient Boosting
Ako funguje:

Gradient Boosting je ansámblová technika, ktorá vytvára model ako sériu slabých prediktívnych modelov (väčšinou stromové modely), ktoré sa iteratívne vylepšujú.
Každý nasledujúci model sa snaží opraviť chyby predchádzajúceho modelu využitím gradientného klesania, optimalizácie založenej na minimalizácii stratovej funkcie.


```{r}
install.packages("gbm")
library(gbm)
```

```{r}
# Priprava dát
set.seed(123)
training_indices <- createDataPartition(data$role_oneHot, p = 0.7, list = FALSE)
train_data <- data[training_indices, ]
test_data <- data[-training_indices, ]
```

```{r}
# Model Gradient Boosting
gbm_model <- gbm(role_oneHot ~ goals + assists, 
                 data = train_data, 
                 distribution = "bernoulli", 
                 n.trees = 5000, 
                 interaction.depth = 3, 
                 shrinkage = 0.01,
                 cv.folds = 5)

# Výpis dôležitosti premenných a výkonu modelu
summary(gbm_model)
```
Trénujeme Gradient Boosting model s n.trees = 5000 (čo znamená 5000 stromov), interaction.depth = 3 (hĺbka každého stromu je 3) a shrinkage = 0.01 (rychlosť učenia je 0.01). Parametre sú vybrané tak, aby model postupne učil z dát a zlepšoval sa s každým stromom. cv.folds = 5 hovorí, že sa má vykonať 5-násobná krížová validácia počas tréningu.

Graf zobrazuje relatívny vplyv dvoch premenných, goals a assists, v modeli. Relatívna dôležitosť je metrika, ktorá označuje, ako významné sú jednotlivé premenné pri predpovedaní cieľovej premennej.
Z grafu je zrejmé, že premenná goals má väčší vplyv na model než assists. To znamená, že počet gólov je dôležitejší pre predikciu cieľovej premennej (role_oneHot) než počet asistencií.

```{r}
# Predikcie na testovacích dátach
predictions <- predict(gbm_model, test_data, n.trees = 5000, type = "response")
predicted_class <- if_else(predictions > 0.5, 1, 0)
```

```{r}
# Výpočet matice zamenenia a hodnotenie modelu
conf_matrix <- confusionMatrix(as.factor(predicted_class), as.factor(test_data$role_oneHot))
print(conf_matrix)
```

Sensitivity (Citlivosť):

Táto metrika, tiež známa ako pravdivo pozitívna miera (True Positive Rate alebo Recall), hovorí o schopnosti modelu správne identifikovať skutočné pozitívne prípady.

Specificity (Špecificita):
Táto metrika, tiež známa ako pravdivo negatívna miera (True Negative Rate), hovorí o schopnosti modelu správne identifikovať skutočné negatívne prípady.


```{r}
# Predikcie modelu na testovacích dátach
predictions <- predict(gbm_model, test_data, n.trees = 5000, type = "response")

# Výpočet ROC krivky
roc_curve <- roc(response = test_data$role_oneHot, predictor = predictions)

# Vykreslenie ROC krivky
plot(roc_curve, main = "ROC Curve for Gradient Boosting Model")
abline(a = 0, b = 1, lty = 2, col = "red")  # Pridá diagonálnu referenčnú čiaru

# Výpočet a výpis hodnoty AUC (Area Under the Curve)
auc_value <- auc(roc_curve)
print(paste("AUC Value:", auc_value))
```
Krivka pre Gradient Boosting je zreteľne nad oboma ostatnými krivkami, čo naznačuje, že tento model má najlepšiu schopnosť rozlišovania. To je potvrdené aj väčším AUC, čo je zvyčajne znakom silného klasifikačného modelu.

Gradient Boosting ma najvyššiu AUC, znamená to, že je pravdepodobne najlepší z testovaných modelov.
SVM a GLM majú podobné ROC krivky a potenciálne podobné AUC hodnoty, takže by boli považované za podobne účinné, aj keď menej účinné než Gradient Boosting.
Prečo jedna môže byť lepšia:

Gradient Boosting môže byť lepší v týchto dátach, pretože je schopný zachytiť komplexnejšie vzťahy v dátach pomocou kombinácie viacerých slabých prediktívnych modelov.

## Porovnanie vysledkov

# Lasso
Pre Lasso regresiu potrebujeme načítať knižnicu `glmnet`, ktorá obsahuje funkcie pre Lasso regresiu `glmnet(...)`. Tento krok sme pridali na začiatku, kde načítavame všetky potrebné knižnice.

Ako dáta použijeme `train` a `test` dáta, ktoré boli vytvorené z filtered_data, čiže ofenzívnych a defenzívnych hráčov rovnako ako v prípade lm modelu.

Zadefinovanie `x` a `y` resp. predictors a response resp. dependent a independent premennych.
```{r}
# Dve ekvivalentne možnosti definovania
predictors <- model.matrix(goals ~ shots_on_goal + shooting_percentage, data = train)[, -1]
#predictors <- data.matrix(train[, c("shots_on_goal", "shooting_percentage")])

predictors_test <- model.matrix(goals ~ shots_on_goal + shooting_percentage, data = test)[, -1]

# Tzv. response, y alebo dependent variable
response <- train$goals

response_test <- test$goals
```

Vytvorenie samotného modelu pre Lasso. Použijeme funkciu `cv.glmnet`, ktorá robí cross-validáciu. Týmto zistíme najmenjšiu resp. najlepšiu lambdu. Táto funkcia nám vráti model, s najlepšou lambda hodnotou.

Parametre funkcie `cv.glmnet` a `glmnet`:

- x - predictors
- y - response
- alpha - hovorí, či chcele ridge (hodnota 0), lasso (hodnota 1) alebo elastic-net (hodnota 0.5) regresiu
- family - v našom prípade gaussian (lineárna regresia)
```{r}
lasso_model_cv <- cv.glmnet(predictors, response, alpha = 1, family = "gaussian")
lasso_model_cv
plot(lasso_model_cv)

min_lambda <- lasso_model_cv$lambda.min
min_lambda
```
Interpretácia modela:

- **Lambda** - tzv. tuning parameter
- **Index** - Index lambda hodnotz, ktora bola použitá
- **Measure** - MSE (Mean square error)
- **SE** - Standardná chyba pre MSE
- **Nonzero** - Počet prediktorov, ktoré mali nenulové koeficienty

Plot modelu nám vrátil graf. Na osi x vidíme log(lambda) hodnoty, ktoré funkcia vyskúšala. Na osi y máme MSE (mean square error) pre každú lambda hodnotu. Vertikálna bodkovaná čiara nám ukazuje optimálnu lambda hodnotu, ktorú funkcia vybrala (ten model bol vrátený).

Teraz už máme najlepšiu lambdu tak si môžeme vytvoriť model, kde ako parameter `lambda` dosadíme našu najlepšiu lambdu z predošlého kroku.
```{r}
lasso_model <- glmnet(predictors, response, alpha = 1, family = "gaussian", lambda = min_lambda)

coef(lasso_model)
```
Čo sa týka koeficientov pre náš lasso model tak sú veľmi porovnateľné s výsledkami z lineárnej regresie:

- **Intercept** - ~ -2.981 (-3.09 pri lm) - pre náš konkrétny prípad to je však jedno keďže logicky ide o 0 gólov ak sú `shots_on_goal` 0 a `shooting_percentage` 0.
- **shots_on_goal** - Pri zvýšení počtov striel na bránu očakávame zvýšenie počtu gólov o ~0.1050 (~0.1059 pri lm)
- **shooting_percentage** - Pri zvýšení percentuálnej úspešnosti striel o 1 očakávame zvýšenie počtu gólov o ~0.2811 (~0.2869 pri lm) 

Predikcia a výpočet chyby
```{r}
# Predikcia s trénovacími dátami
train_prediction <- predict(lasso_model, s = min_lambda, newx = predictors)
# Predikcia s testovacími dátami
test_prediction <- predict(lasso_model, s = min_lambda, newx = predictors_test)

train_residuals <- train_prediction - response
test_residuals <- test_prediction - response_test

RSS_train <- sum(train_residuals^2)
RMSE_train <- sqrt(mean(train_residuals^2))
print(paste("Training RSS (Residual sum of squares):", RSS_train))
print(paste("Training RMSE (Root mean square error):", RMSE_train))

RSS_test <- sum(test_residuals^2)
RMSE_test <- sqrt(mean(test_residuals^2))
print(paste("Testing RSS (Residual sum of squares):", RSS_test))
print(paste("Testing RMSE (Root mean square error):", RMSE_test))

```
RSS (residual sum of squares) a RMSE (root mean square error) nám tiež výšli podobne ako pri lineárnej regresií.

Pre trénovacie dáta:

- RSS = ~216 141.62 oproti 218 407.5 pri lineárnej regresií -> o niečo lepší (menší) výsledok mal lasso
- RMSE = ~4.073 oproti 4.089 pri lineárnej regresií -> o niečo lepší (menší) výsledok mal lasso


Pre testovacie dáta:

- RSS = ~95 149.035 oproti 92606.39 pri lineárnej regresií -> o niečo lepší (menší) výsledok mala lineárna regresia
- RMSE = ~4.092 oproti 4.049 pri lineárnej regresií -> o niečo lepší (menší) výsledok mala lineárna regrsia

