---
title: "OZNAL - zadanie 1"
author: "Daniel Cok, Jakub Abrahoim"
output: html_document

---
Ako dataset sme zvolili štatistiky hráčov z NHL, ktorý je dostupný [tu](https://www.kaggle.com/datasets/alexbenzik/nhl-players-statistics?resource=download&select=NHL_Players_Statistics.csv).
Dataset obsahuje dáta o hráčoch NHL z viacerých sezón

# Načítanie knižníc
```{r}
library(tidyverse)
library(magrittr)
library(data.table) # Pre %like% operátor
library(caret) # Pre confusionMatrix
```

# Načítanie dát
```{r}
getwd()
setwd("/Users/jakub/Documents/FIIT/OZNAL/2024/OZNAL_Zadania") # Nastavenie priečinku
data <- read_delim("NHL_Players_Statistics.csv", col_names = TRUE, num_threads = 4, delim = ';');
data
view(data)
```

# Úprava dát
Ako prvé sme upravili názvy stĺpcov, aby boli konzistentné nakoľko niektoré boli all caps a niektoré nie. Taktiež sme niektoré premenovali, aby boli jasnejšie.
```{r}
colnames(data) # Pôvodné mená stĺpcov

new_colnames <- c("player_name", "date_of_birth", "season_year", "season", "team", "games_played", "goals", "assists", "points", "plus_minus_ratings", "penalty_minutes",
                "shots_on_goal", "shooting_percentage", "power_play_goals", "power_play_assists", "short_goals", "short_assists", "game_winning_goals", "game_tying_goals",
                "time_on_ice_per_game", "production", "number", "games_started", "wins", "losses", "ties", "overtime_losses", "goals_against", "goals_against_average", "shots_against", "saves",
                "save_percentage", "shutouts", "position", "height", "weight", "bmi", "place_of_birth", "age", "experience")

colnames(data) <- new_colnames

colnames(data) # Nové mená stĺpcov
```

Stĺpec `date_of_birth` rozdelíme na 3 stĺpce `Year`, `Month` a `Day` nakoľko to boli 3 hodnoty v jednej bunke (zachovanie princípu tidy dát).
```{r}
data %<>% separate("date_of_birth", into = c("Year", "Month", "Day"), sep = "-")
```

Stĺpec `place_of_birth` rozdelíme na 2 stĺpce `city` a `state` nakoľko to boli 2 hodnoty v jednej bunke (zachovanie princípu tidy dát). Ak mal hráč iba mesto, tak `state` bude automaticky `NA`.
```{r}
data %<>% separate("place_of_birth", into = c("city", "state"), sep = ",")
```

Odstránenie apostrofov z hodnôt v stĺpci `season`. Dáta v tomto sĺpci boli formátované ako '<číslo>-'<číslo>. Apostrofy nám prišli zbytočné a tak sme ich odstránili pre lepšiu čitateľnosť.
```{r}
data$season <- gsub("'", "", data$season) # Funkcia gsub funguje podobne ako sub ale nahradí všetky výskyty
```

Odstránenie invalid values zo sĺpcov nakoľko pri analýze datasetu sme objavili, že niektoré bunky v daných sĺpcoch obsahujú `Invalid Number`. Nahradíme ich za `0`.
```{r}
data$game_tying_goals[is.na(data$game_tying_goals)] <- 0
data$number[is.na(data$number)] <- 0
data$goals[is.na(data$goals)] <- 0
data$assists[is.na(data$assists)] <- 0
data$points[is.na(data$points)] <- 0
data$plus_minus_ratings[is.na(data$plus_minus_ratings)] <- 0
data$penalty_minutes[is.na(data$penalty_minutes)] <- 0
data$shots_on_goal[is.na(data$shots_on_goal)] <- 0
data$shooting_percentage[is.na(data$shooting_percentage)] <- 0
data$power_play_goals[is.na(data$power_play_goals)] <- 0
data$power_play_assists[is.na(data$power_play_assists)] <- 0
data$short_goals[is.na(data$short_goals)] <- 0
data$short_assists[is.na(data$short_assists)] <- 0
data$game_winning_goals[is.na(data$game_winning_goals)] <- 0
```

Pridelenie role podľa pozície hráča.
- Za ofenzívnych hráčov budeme považovať hráčov na pozíciách `Right_wing`, `Left_wing`, `Center` a `Forward`.
- Za defenzívnych hráčov budeme považovať hráčov na pozíciách `Defence`.
- Brankárov budeme považovať za brankárov (`Goaltender`).
```{r}
# Získame unikátne hodnoty z pozícií hráčov
unique(data$position)

data %<>% mutate(
  role = case_when(
    position %like% "Right_wing|Left_wing|Center|Forward" ~ "offensive",
    position %like% "Defence" ~ "defensive",
    position %like% "Goaltender" ~ "goalie",
    .default = "goalie"
  )
)
```

Zobrazenie dát po úprave.
```{r}
view(data)
```

# Lineárna regresia
Ako prvé sme si vybrali niektoré sĺpce z datasetu a použili funkciu plot na vykreslenie grafov.
Ako závislú (dependent) premennú sme si zvolili `goals` a ako nezávislé (independent) premenné sme si zvolili `shots_on_goal`, `shooting_percentage`, `power_play_goals`.
Vychádzali sme z výstupu príkazu `plot` ale aj logického odhadu, že tieto premenné by mohli mať vplyv na počet gólov.
- `goals` - počet gólov
- `shots_on_goal` - počet striel na bránu
- `shooting_percentage` - percentuálna úspešnosť striel
- `power_play_goals` - počet gólov v presilovkách
```{r}
selected_data <- data %>% select(goals, shots_on_goal, shooting_percentage, power_play_goals)
plot(selected_data)
#boxplot(selected_data)
```

Hypotézy:
- H_0 - Strely na bránu majú pozitívny vplyv na počet gólov
- H_1 - Percentuálna úspešnosť striel má pozitívny vplyv na počet gólov

Pri lineárnej regresii budeme uvažovať ofenzívnych a defenzívnych hráčov, nakoľko v reálnych hokejových zápasoch často skóruju obe tieto skupiny.
Brankárov brať do úvahy nebudeme. Preto sme si najprv vyfiltrovali dáta pomocou funkcie `filter` a vybrali iba ofenzívnych a defenzívnych hráčov podľa sĺpcu `role`, ktorý sme si vyššie vytvorili.
Následne sme si rozdelili dáta na trénovacie a testovacie v pomere 7:3 a následne sme vytvorili lineárny model pomocou funkcie `lm`.
```{r}
# Filter na offensive a defensive
filtered_data <- data %>% filter(role == "offensive" | role == "defensive")

sample <- sample(c(TRUE, FALSE), nrow(filtered_data), replace=TRUE, prob=c(0.7,0.3))
train <- filtered_data[sample, ]
test <- filtered_data[!sample, ]

model <- lm(goals ~ shots_on_goal + shooting_percentage, data = train)
summary(model)
```

Interpretácia modelu:

* **Residuals** - Reziduály, ktoré nám udávajú rozdiel medzi skutočnými hodnotami závislej premennej a hodnotami modelu - chyba modelu ~ 0.027 (median)
* **Coefficients** - Koeficienty
    - **Incercept** - Hodnota y, keď x je rovné 0. Čiže ak hráč nemá žiadne striely na bránu a jeho percentuálna úspešnosť striel je 0, tak stále môžme očakávať priemerne -3.13 gólov (v reálnom živote to bude 0).
    - **shots_on_goal** - Pri zvýšení počtu striel na bránu o 1, očakávame zvýšenie počtu gólov o 0.1056 s chybou priemerne (0.0005).
    - **shooting_percentage** - Pri zvýšení percentuálnej úspešnosti striel o 1%, očakávame zvýšenie počtu gólov o 0.2998 s chybou priemerne (0.00049).
    - **P values** - P hodnoty, ktoré nám hovoria, či je daný koeficient štatisticky významný. V našom prípade sú oba koeficienty štatisticky významné (<0.05) a teda hypotézy H_0 a H_1 nezamietame resp. prijímame.
* **Residual standard error** - Štandardná odchýlka reziduálov - 4.093
* **Multiple R squared** - Vyjadruje ako dobre sa model prispôsobuje dátam. Čím bližšie k 1 tým lepšie. V našom prípade 0.807.

# TODO: vypocitat RMSE atd. interpretovat, pouzit testovacie data, roc krivka