---
title: "OZNAL - zadanie 1"
author: "Daniel Cok, Jakub Abrahoim"
output: html_document

---
Ako dataset sme zvolili štatistiky hráčov z NHL, ktorý je dostupný [tu](https://www.kaggle.com/datasets/alexbenzik/nhl-players-statistics?resource=download&select=NHL_Players_Statistics.csv).

# Načítanie knižníc
```{r}
library(tidyverse)
library(magrittr)
library(data.table) # Pre %like% operátor
library(caret) # Pre confusionMatrix
```

# Načítanie dát
```{r}
getwd()
setwd("/Users/jakub/Documents/FIIT/OZNAL/2024/OZNAL_Zadania") # Nastavenie priečinku
data <- read_delim("NHL_Players_Statistics.csv", col_names = TRUE, num_threads = 4, delim = ';');
data
view(data)
```

# Úprava dát
Ako prvé sme upravili názvy stĺpcov, aby boli konzistentné nakoľko niektoré boli all caps a niektoré nie. Taktiež sme niektoré premenovali, aby boli jasnejšie.
```{r}
colnames(data) # Pôvodné mená stĺpcov

new_colnames <- c("player_name", "date_of_birth", "season_year", "season", "team", "games_played", "goals", "assists", "points", "plus_minus_ratings", "penalty_minutes",
                "shots_on_goal", "shooting_percentage", "power_play_goals", "power_play_assists", "short_goals", "short_assists", "game_winning_goals", "game_tying_goals",
                "time_on_ice_per_game", "production", "number", "games_started", "wins", "losses", "ties", "overtime_losses", "goals_against", "goals_against_average", "shots_against", "saves",
                "save_percentage", "shutouts", "position", "height", "weight", "bmi", "place_of_birth", "age", "experience")

colnames(data) <- new_colnames

colnames(data) # Nové mená stĺpcov
```

Stĺpec `date_of_birth` rozdelíme na 3 stĺpce `Year`, `Month` a `Day` nakoľko to boli 3 hodnoty v jednej bunke.
```{r}
data %<>% separate("date_of_birth", into = c("Year", "Month", "Day"), sep = "-")
```

Stĺpec `place_of_birth` rozdelíme na 2 stĺpce `city` a `state` nakoľko to boli 2 hodnoty v jednej bunke. Ak mal hráč iba mesto, tak `state` bude automaticky `NA`.
```{r}
data %<>% separate("place_of_birth", into = c("city", "state"), sep = ",")
```

Odstránenie apostrofov z hodnôt v stĺpci `season`.
```{r}
data$season <- gsub("'", "", data$season) # Funkcia gsub funguje podobne ako sub ale nahradí všetky výskyty
```

Odstránenie invalid values zo sĺpcov `game_tying_goals`, `number`. Nahradíme ich za `0`.
```{r}
data$game_tying_goals[is.na(data$game_tying_goals)] <- 0
data$number[is.na(data$number)] <- 0
```

Pridelenie role podľa pozície hráča.
- Za ofenzívnych hráčov budeme považovať hráčov na pozíciách `Right_wing`, `Left_wing`, `Center` a `Forward`.
- Za defenzívnych hráčov budeme považovať hráčov na pozíciách `Defence`.
- Brankárov budeme považovať za brankárov (`Goaltender`).
```{r}
# Získame unikátne hodnoty z pozícií hráčov
unique(data$position)

data %<>% mutate(
  role = case_when(
    position %like% "Right_wing|Left_wing|Center|Forward" ~ "offensive",
    position %like% "Defence" ~ "defensive",
    position %like% "Goaltender" ~ "goalie",
    .default = "goalie"
  )
)
```

Zobrazenie dát po úprave.
```{r}
view(data)
```

# Lineárna regresia
Ako prvé sme si vybrali niektoré sĺpce z datasetu a použili funkciu plot na vykreslenie grafov, aby sme vedeli vybrať premenné na lineárnu regresiu.
```{r}
#selected_data <- data %>% select(games_played, goals, assists, saves, points, shots_on_goal, wins, losses, height, age, weight)
#plot(selected_data)

# Z grafov sme vybrali premenné points, assists, goals, shots_on_goal, teraz si vykreslíme iba ich.
selected_data <- data %>% select(points, assists, goals, shots_on_goal)
plot(selected_data)
boxplot(selected_data)
```

Následne sme si rozdelili dáta na trénovacie a testovacie a vytvorili model lineárnej regresie.
Budeme uvažovať iba ofenzívnych hráčov.
```{r}
filtered_data <- data %>% filter(role == "offensive")

sample <- sample(c(TRUE, FALSE), nrow(filtered_data), replace=TRUE, prob=c(0.7,0.3))
train <- filtered_data[sample, ]
test <- filtered_data[!sample, ]

# TODO: Toto pozriet, ake premenne realne pouzit lebo R-squared je 1 co je divne
model <- lm(goals ~ assists + points + height, data = train)
summary(model)
```